【裁判字號】    89,台上,6638
【裁判日期】    891102
【裁判案由】    妨害自由
【裁判全文】
最高法院刑事判決                              八十九年度台上字第六六三八號
    上  訴  人  甲○○
                乙○○
右上訴人等因妨害自由案件，不服台灣高等法院台中分院中華民國八十七年八月二十
六日第二審判決（八十七年度上訴字第二○一一號，起訴案號：台灣台中地方法院檢
察署八十六年度偵字第二三五八六號），提起上訴，本院判決如左：
    主  文
原判決關於甲○○、乙○○部分撤銷，發回台灣高等法院台中分院。
    理  由
本件原判決維持第一審論處上訴人甲○○、乙○○共同私行拘禁（甲○○累犯）罪刑
，駁回上訴人等在第二審之上訴，固非無見。
惟查：(一)科刑判決之事實一欄，應將法院職權上所認定之被告犯罪事實，詳為記載，
方足為適用法律之依據。又刑法第三百零二條第一項之所謂私行拘禁，乃指非法拘捕
監禁而言，必行為人有實施拘禁之行為始稱相當。告訴人陳端於警訊中指稱：「……
將我押上車開到中縣霧峰鄉○○路四一二巷二十號乙○○的家中，叫我坐在椅子上不
得起身……」，甲○○供稱：「我們是於十一月十日下午十四時到達霧峰鄉○○路四
一二巷二十號乙○○住處請他泡茶並談判商量解決債務」，乙○○亦供述：「將陳端
帶至我住處，由我泡茶請陳端及甲○○等人喝茶」（分見偵字卷第二十三頁背面、十
六頁、十七頁背面）。依上開告訴人之指訴及上訴人等之供述，上訴人等似未將告訴
人監禁在乙○○住居處。乃原判決竟於事實欄內記載「行車至台中縣霧峰鄉○○路四
一二巷二十號乙○○住居處，私行拘禁」，已與理由內明上訴人等係剝奪人之行動
自由（見原判決第六頁第七行），不相適合。上訴人等究係私行拘禁或以非法方法剝
奪告訴人之行動自由﹖原判決似未釐清，遽維持第一審判決，要難謂為適法。(二)刑法
第三百零二條之妨害自由罪，原包括私行拘禁及以其他非法方法剝奪人之行動自由而
言，所謂非法方法，當包括強暴脅迫等情事在內。原判決既認定上訴人等係因要告訴
人還清欠款，而妨害告訴人之行動自由，則在該妨害自由之行為繼續中，乙○○另對
告訴人恐嚇稱：「如果三點半（指下午）前，錢沒有拿出來，就把你做掉」，此恐嚇
行為，自屬剝奪行動自由之部分行為，不另論以刑法第三百零五條之罪。乃原判決於
理由二內謂「被告乙○○另犯有刑法第三百零五條之恐嚇罪，所犯恐嚇罪又與先前之
刑法第三百零二條第一項之妨害自由罪間，有方法結果之牽連關係」，即有適用法則
不當之違誤。上訴人等上訴意旨各指摘原判決不當，均非無理由，應認原判決此部分
有發回更審之原因。
據上論結，應依刑事訴訟法第三百九十七條、第四百零一條，判決如主文。
中      華      民      國    八十九    年     十一     月      二      日
                              最高法院刑事第三庭
                                  審判長法官  陳  錫  奎
                                        法官  洪  清  江
                                        法官  吳  昆  仁
                                        法官  李  伯  道
                                        法官  陳  世  雄
      右正本證明與原本無異
                                              書  記  官
中      華      民      國    八十九    年     十一     月      七      日


司法院資訊處製作；財團法人民間司法改革基金會備份。
